【裁判字號】    95,交聲,231
【裁判日期】    950331
【裁判案由】    違反道路交通管理處罰條例聲明異議
【裁判全文】
臺灣臺北地方法院交通事件裁定         95年度交聲字第231號
原處分機關  臺北市交通事件裁決所
異議人即
受處分人    乙○○
上列受處分人因違反道路交通管理處罰條例案件，對於臺北市交
通事件裁決所於民國九十五年三月二日所為之處分（原處分案號
：北市裁二字第二二—ＡＥＢ七六○一七一號），聲明異議，本
院裁定如下：
    主  文
異議駁回。
    理  由
一、按「汽車駕駛人，行經有燈光號誌管制之交岔路口闖紅燈者
    ，處新臺幣一千八百元以上五千四百元以下罰鍰」、「汽車
    駕駛人有第四十三條、第五十三條或第五十四條情形之一者
    ，各記違規點數三點」，道路交通管理處罰條例第五十三條
    、第六十三條第一項第三款分別定有明文。而依道路交通安
    全規則第二條第一款所定，汽車指在道路上不依軌道或電力
    架線而以原動機行駛之車輛（包括機器腳踏車），故機車駕
    駛人亦應依上揭規定為之。
二、本件異議人即受處分人乙○○於民國九十五年一月二十日十
    零時三分許騎乘車牌號碼：ＢＫＵ－一二五號重型車沿臺北
    市○○○路○段東向西車道行駛，行至南京東路、敦化北路
    之有燈光號誌管制交岔口時，該路口號誌已轉換為紅燈，竟
    超越停止線，闖紅燈繼續違規行駛，經原舉發單位臺北市政
    府警察局松山分局警員甲○○當場舉發，並以異議人汽車駕
    駛人，行經有燈光號誌管制之交岔路口闖紅燈為由，依道路
    交通管理處罰條例第五十三條之規定，當場掣發北市警交大
    字第ＡＥＢ七六○一七一號臺北市政府警察局舉發違反道路
    交通管理事件通知單，指定應於九十五年二月五日前到案自
    行繳納罰鍰。嗣異議人不服，於九十五年一月二十四日向原
    處分機關臺北市交通事件裁決所提出異議，並由原處分機關
    於九十五年三月二日依道路交通管理處罰條例第五十三條、
    第六十三條第一項第三款之規定，以北市裁二字第二二—Ａ
    ＥＢ七六○一七一號裁決書裁處異議人罰鍰一千八百元，並
    記違規點數三點，受處分人於九十五年三月一日收受裁決書
    ，並於同年三月二日聲明異議，合先敘明。
三、聲明異議意旨略以：異議人於九十五年一月二十日十零時三
    分許騎乘車牌號碼：ＢＫＵ－一二五號重型車沿臺北市○○
    ○路○段東向西車道行駛，行至南京東路、敦化北路之有燈
    光號誌管制交岔口時，該路口號誌本為綠燈，因異議人前方
    一台計程車於該路口右轉，導致異議人無法迅速通過該交岔
    路口，至該交岔路口中央時，號誌已轉為黃燈，異議人遂繼
    續迅速通過該路口，未料竟遭警員取締闖紅燈，伊當場向警
    員提出申訴後，警員竟向伊表示改開一張「行人穿越馬路之
    紅單」，顯見舉發警員亦無法確認異議人有無闖紅燈之行為
    ，猶執意開單處罰，顯不合理，為此聲明異議，請求撤銷原
    處分云云。
四、訊據異議人固不諱言於上揭時、地騎乘車牌號碼：ＢＫＵ－
    一二五號重型車沿臺北市○○○路○段東向西車道行駛，並
    通過南京東路、敦化北路之有燈光號誌管制交岔路口時（見
    本院卷第四、二六頁），惟辯稱通過該交岔路口時，燈號原
    為綠燈，因前方一台計程車於該路口右轉，導致無法迅速通
    過，至該交岔路口中央時，號誌轉為黃燈，伊並無違規闖紅
    燈云云。經查
  (一)證人即舉發本件違規事實之臺北市政府警察局松山分局警員
    甲○○於本院結證稱：「（提示本院第七頁的舉發違規通知
    單，本件違規事實是否是你所取締的？並請詳述說明違規情
    形？）是我取締的，那一天我在南京東路三段三三五巷口前
    執行路檢，我看到一台機車，然後行駛從南京東路由東向西
    的方向過敦化北路口，我就把他攔下來，我人是站在南京東
    路三段三三五巷口要把他攔下來，他是從四段闖紅燈到三段
    ，受處分人當時已經越過南京東路跟敦化北路的交叉口，當
    時那個交叉路口的燈號是紅燈，所以我請受處分人在三三五
    巷口停下來，然後我就跟受處分人說他因為闖紅燈，所以我
    才他攔下來的，我就請他出示行照駕照，然後我就開立罰單
    ，我第一眼看到受處分人的時候是受處分人已經在南京東路
    跟敦化北路交叉路口的中間，當時燈號是紅燈，然後受處分
    人還一直騎車過來。．．．（受處分人說他是在黃燈的時候
    通過該路口的，到了紅燈的時候，受處分人已經騎過該路口
    了，對此，你有何意見？）我確實看到受處分人闖紅燈，也
    就是受處分人在過路口的時候，當時的燈號是紅燈。」等情
    明確（見本院卷第二五頁反面），並有臺北市政府警察局舉
    發違反道路交通管理事件通知單（見本院卷第七頁）及臺北
    市政府警察局松山分局九十五年二月二十日北市警松交交字
    第○九五三○四九三八○○號函（見本院卷第十三、十四頁
    ）附卷足憑，且綜觀全卷相關事證並無證據證明證人甲○○
    誤認上揭違規事實，自不得以證人甲○○為舉發異議人上開
    違規行為之警員，即認其證詞未為足採；又交通警察掣單舉
    發違反道路交通管理處罰條例所列之違規事實，本質上為行
    政處分，係公務員基於職務上之權力，依法就特定之具體事
    件所為之具公法上效果之單方行政行為，基於公務員為公法
    上行為具有公信力之原則，該行政行為當可被推定為真正，
    據以處分之事實認定亦可推認係正確無誤，蓋公務員一切行
    政行為如均需預留證據以證其實，則國家行政勢必窒礙難行
    ，據此，刑事訴訟法關於犯罪事實證據之規定如與屬行政秩
    序罰之交通違規裁罰本質不合，即不在準用之列，況本院遍
    查全案事證亦無任何證據足資證明證人甲○○錯認違規情事
    ，且異議人復自承騎乘機車行經上揭有燈光號誌管制之交岔
    路口，則執勤員警本其維護交通秩序、安全職責所為之舉發
    ，自應受到合法、正確之推定，是認異議人確有闖紅燈之違
    規行為。
  (二)異議人雖辯稱當時上揭路口號誌本為綠燈，因前方一台計程
    車於該路口右轉，導致異議人無法迅速通過，至該交岔路口
    中央時，號誌轉為黃燈，異議人遂繼續迅速通過該路口，經
    伊當場申訴後，警員竟表示改開一張「行人穿越馬路之紅單
    」，顯見舉發警員亦無法確認異議人有無闖紅燈之行為云云
    ，惟查，證人甲○○已證述異議人確有違規闖紅燈之行為，
    並嚴正否認異議人所指警員曾表示改開其他罰單一節（見本
    院卷第二五頁反面），異議人就其所為辯解，復無法提出任
    何證據以供本院調查，是認異議人所為辯解，應係卸責之詞
    ，未為足取。
  (三)綜上堪認，上揭違規事實已臻明確，異議人空言否認有違規
    行為，要無可採，本件事證明確，異議人違規行為堪以認定
    ，應依法處罰。
五、綜上所述，本件異議人於上開時、地，行經有燈光號誌管制
    之交岔路口闖紅燈之違規事實應堪認定，原處分機關依道路
    交通管理處罰條例第五十三條、第六十三條第一項第三款之
    規定，裁處異議人罰鍰一千八百元，並記違規點數三點，於
    法核無違誤。受處分人聲明異議，指摘原處分不當，為無理
    由，應予駁回。
據上論斷，應依道路交通案件處理辦法第十九條，裁定如主文。
中    華    民    國    95    年    3      月   31    日
                  交通法庭法  官  李家慧
以上正本證明與原本無異。
如不服本裁定應於送達後5日內向本院提出抗告狀。
                          書記官  楊文祥
中    華    民    國    95    年    4      月    7    日


司法院資訊處製作；財團法人民間司法改革基金會備份。
